臺灣高等法院高雄分院刑事判決　　　　99年度上易字第1207號
上　訴　人
即　被　告　張啟仲
選任辯護人　陳三兒　律師
　　　　　　徐建光　律師
上列上訴人因竊盜案件，不服臺灣高雄地方法院99年度易字第20
70號中華民國99年10月28日第一審判決（起訴案號：臺灣高雄地
方法院檢察署99年度偵字第22938 號），提起上訴，本院判決如
下：
    主  文
原判決撤銷。
張啟仲無罪。
    理  由
一、公訴意旨略以：被告張啟仲於民國96年12月中旬某日下午4
    時許，與林秀松（業經臺灣高等法院高雄分院以98年度上易
    字第844 號判處有期徒刑2 年確定）及真實姓名不詳綽號「
    大膽」之成年男子，基於意圖為自己不法所有之犯意聯絡，
    由被告張啟仲自行駕駛車號0272-GQ 號白色自小客車，帶領
    林秀松及「大膽」男子一同駕駛藍色自用貨車（由林秀松向
    不知情友人張成藎借用），前往位於臺南市新市區○○○路
    96號之鑽矽科技股份有限公司（下稱鑽矽公司）行竊，並約
    定事成後由張啟仲支付林秀松等2 人每人新台幣（下同）8
    千元作為行竊之報酬。當日係由被告張啟仲在外把風，林秀
    松與「大膽」男子2 人進入鑽矽公司內，徒手竊取該公司所
    有之堆高機、清洗機（含周邊設備）、噴沙機（濕式）、鍍
    膜機等設備之重要零組件（價值共計6,685 萬5,588 元），
    得手後，林秀松等2 人以該貨車載離現場至高雄市小港區交
    付予被告張啟仲，並收取上開8 千元之報酬。嗣經鑽矽公司
    負責人張振福發現失竊情事，報警處理，警方於現場共採得
    指紋4 枚，經比對證實為林秀松所遺留，始進而查悉全情。
    因認被告張啟仲有犯刑法第321 條第1 項第4 款之結夥3 人
    以上加重竊盜罪嫌云云。
二、按犯罪事實應依證據認定之，無證據不得認定犯罪事實，刑
    事訴訟法第154條第2項定有明文。又認定犯罪事實所憑之證
    據，雖不以直接證據為限，間接證據亦包括在內；然而無論
    係直接或間接證據，其為訴訟上之證明，須於通常一般之人
    均不致有所懷疑，而得確信其為真實之程度者，始得據為有
    罪之認定，倘其證明尚未達到此一程度，而有合理性之懷疑
    存在時，即難為有罪之認定。再者，告訴人之告訴係以使被
    告受刑事訴追為目的，是其陳述是否與事實相符，仍應調查
    其他證據以資審認，此有最高法院52年台上字第1300號、76
    年度台上字第4986號判例可資參照。
三、本件公訴人認被告張啟仲涉有前開刑法第321 條第1 項第4
    款之結夥3 人以上加重竊盜罪嫌，無非係以證人即告訴人張
    振福於警詢之證述、鑽矽公司保稅貨品失竊明細表1 份、證
    人即共同被告林秀松在偵查中具結後之證述及臺灣高雄地方
    法院98年度審易字第1966號、臺灣高等法院高雄分院98年度
    上易字第844 號刑事判決各1 份等為其論據。
四、訊據上訴人即被告張啟仲固不爭執林秀松與「大膽」有上開
    竊盜行為，惟矢口否認其有參與上開竊盜案，辯稱：係因與
    林秀松有過節，始遭其誣陷等語。
五、經查：
  (一)林秀松與「大膽」等人，於96年12月20日下午4 時許，前往
    鑽矽公司，並入內徒手竊取該公司所有之堆高機、清洗機（
    含周邊設備）、噴沙機（濕式）、鍍膜機等設備之白鐵、紅
    銅、電纜線等零組件（價值不詳），嗣經鑽矽公司負責人張
    振福發現失竊情事，報警處理，警方於現場共採得指紋4 枚
    ，經比對證實為林秀松所遺留等情，核與證人林秀松於偵查
    及原審審理中之證述（見他字卷(三)第41頁、第74頁至第75頁
    、原審易字卷第18頁至第20頁背面）、證人許家瑋於偵查中
    證稱：「96年12月18日17時15分至97年1 月2 日20時30分我
    將P3-0247 小貨車租給張成藎…96年12月23日15時20分至同
    年月25日16時10分我將3079-UP 小貨車租給張成藎。」等語
    （見他字卷(一)第111 頁至第112 頁）、證人張成藎於偵查中
    證稱：「（上述P3-0247 號車及3079-UP 號車在96年12月17
    日至25日何人在使用？）白色的（指P3-0247 號）都是林秀
    松在使用，藍色的（指3079-UP 號）車子下午5 點以前我在
    使用，5 點以後林秀松或潘厚昇會跟我借用。」等語（見他
    字卷(一)第102 頁）、且經張振福於偵查中之證述明確（見他
    字卷(一)第123 頁至第127 頁），並有指紋鑑定書、內政部警
    政署刑事警察局鑑驗書、指紋卡影本（見警卷(一)第18頁至第
    23頁）、鑽矽科技公司失竊案偵查報告及員警工作紀錄簿（
    見警卷(一)第26頁至第29頁）、許家緯出租車輛資料在卷可稽
    （見警卷(一)第63頁、第69頁、第103 頁、第129 頁）。
  (二)證人林秀松於99年2 月25日偵查中證稱：「（96年12月中旬
    與何人前往鑽矽公司行竊？）…張宸軒先帶我去看鑽矽公司
    內部，有看到工具及機械、白鐵板、紅銅，電纜線有的部皆
    已經剪好了…數天後，我與綽號『大膽』車開向張成藎借的
    貨車，張啟仲與他女朋友開一部白色的轎車，到了鑽矽公司
    ，我與『大膽』就進去裏面搬東西，張啟仲先進去告訴我要
    搬什麼東西，都是放在地上已經拆好的，之後張啟仲就…在
    外面把風。」、「（你搬什麼東西？）白鐵、紅銅、電纜線
    ，還有電線桿上的『電桶』（台語），我就把這些東西載到
    張啟仲的回收場，在他回收場後面有一間暗房，用剖皮機剖
    電纜線。」等語（見他字卷(三)第41頁）；於99年3 月29日偵
    查中證稱：「（96年12月中旬與何人前往鑽矽公司行竊？）
    …張啟仲，他帶我去一次，是開他的白色車子載其女友一起
    去的，我與大膽開另外一部貨車過去，我與大膽一起進去偷
    ，他原在外面，但後來有進去看，但沒有幫忙搬。」、「（
    所偷得之贓物何？）賣給張啟仲，共得款8 千元多，此次所
    偷的是紅銅、白鐵及電線。」等語（見他字卷(三)第74頁）；
    復於99年10月15日原審審理時結證稱：「（96年12月中旬某
    日下午4 時，你們如何去鑽矽公司？）實際時間我忘記了，
    以我當時警詢筆錄講的為準，我當時載大膽開跟張成藎借的
    藍色小貨車，張啟仲跟他女朋友…，他們開0272-GQ 號白色
    自小客車，張啟仲當時有進去，但是沒有搬東西，之後他就
    出來‧‧在外面把風，只有我跟大膽…都有進去，從頭到尾
    就只有張啟仲女朋友沒有進去過。」、「（本件偷竊成功之
    後獲利多少？）8,000 元，我還在張啟仲的資源回收場後面
    的庫房拆卸贓物。」、「（所偷竊的東西是否就是堆高機、
    清洗機、噴沙機、鍍膜機的重要零件？）只有偷竊重要零件
    ，大部分都是電線、白鐵、機械零件拆卸下來的東西。」等
    語（見原審易字卷第20頁背面）。可見證人林秀松先後所述
    不一，其證詞是否可採，不無疑義。
  (三)張成藎於96年12月20日15時20分至96年12月21日15時20分租
    用車號3079-UP 藍色小貨車，而96年12月22日至23日則另有
    他人租用3079-UP 小貨車之事實，有中華民國小客車租賃定
    型化契約書2 紙可參（見警卷(一)第63頁、第67頁）。然上開
    張成藎之契約書備註欄記載：「12/20 17：30」，對照卷附
    扣押之長欣租賃有限公司租車月報表所載：「序號：NO.28
    、車號：3079-UP 、承租人：張成藎、行動電話：00000000
    00、租金：200 、天數：2H、出車時間：96.12.20.15.20、
    還車時間：96.12.20.17.30」，顯見張成藎當天租車僅2 小
    時而已，並非1 天，有該契約書及長欣租賃有限公司租車月
    報表所載在卷足憑；且證人即長欣租賃有限公司之負責人許
    家瑋於本院100 年3 月21日審理時結證稱：「內政部警政署
    刑案偵查卷宗第63頁之內容是我們公司租賃契約書，租賃契
    約書中間有寫借車時間及還車時間，這是預計時間，底下備
    註欄是實際還車時間，上開卷宗第106 頁中，編號27、28、
    30部分，第一欄內容是車號，第二欄的內容是承租人，接下
    來有寫300 、200 ，是指租車金額，3H、2H、1 意思，3H是
    指3 小時，1 是1 天；最後面二欄，有寫詳細日期時間，是
    指實際租車時間，上開卷宗第121 頁中，跟電腦打字第106
    頁，內容相同，一份是先手寫記帳，之後再電腦打字。第12
    1 頁和第106 頁之意義相同等語（見本院卷第104 頁正、反
    面）；證人張成藎於本院同日審理時結證稱：「我曾經跟租
    車公司租借3079-UP 藍色小貨車，契約書中『張成藎』是我
    簽名的。」、「（至於這次租車就上面記載是否借了2 小時
    就還車了？依據車行記載是付了200 元？）時間太久了，我
    不記得了。」、「（你為何會租兩個或三個小時？）我都用
    來灌瓦斯、送瓦斯。」、「我租用上開3079-UP 小貨車，曾
    經借給林秀松。」、「（你借給他時間，大約會租多久？）
    他借用時間滿長的。」、「（你先前做過筆錄提到五點以前
    都是你在用，五點以後你才會借車給林秀松？）是。」、「
    租車公司地址在鳳頂路。」等語（見本院卷第105 頁背面、
    第106 頁），可見證人張成藎於96年12月20日15時20分租用
    車號3079-UP 藍色小貨車，於當日17時30分即已還車，僅租
    用2 小時，而本件失竊之地點在臺南市新市區（改制前為台
    南縣新市鄉○○○○路96號之鑽矽科技股份有限公司，距離
    高雄市之路程顯非來回2 小時可完成，何況偷竊搬運系爭物
    品需花費一些時間，故原審認定「林秀松可於某日『下午4
    時』駕駛上開3079-UP 小貨車並用以行竊之時間點，應為96
    年12月20日之下午4 時」，與上開租車資料及證人許家瑋、
    張成藎所證述之情節不符，林秀松不可能駕駛上開3079-UP
    小貨車，於96年12月20日之下午4 時，在臺南市新市區○○
    ○路96號之鑽矽科技股份有限公司竊盜，而於當日17時30分
    由張成藎將上開小貨車還給租車公司甚明，可見證人林秀松
    上開證詞與事實有違，尚難採信。
  (四)證人林來成於本院100 年3 月21日審理時結證稱：「我認識
    林秀松，我與他認識不久，我們只認識幾個月而已，我對他
    為人處事不了解。」、「（97年間林秀松有竊盜案件（鑽矽
    公司案件），地檢署有傳你去訊問，你有無印象？）那件我
    已經出庭過了。」、「（就林秀松是否曾經邀請你一起去竊
    盜這部分，你是否可以陳述一下經過？）這部分我不太記得
    了，時間太久了。」、「【請鈞院提示97年度偵緝字第1454
    號，98年1 月6 日11時10分之筆錄。（提示上開筆錄並告以
    要旨）你當時是否有這樣陳述？】我當時有這樣陳述。」、
    「（你現在的意思是當時林秀松邀你去哪裡竊盜你沒有印象
    ，只知道他邀你竊盜，但你拒絕了？）對。」等語（見本院
    卷第103 頁正、反面）；證人林來成於98年1 月6 日證稱：
    林秀松有邀我去台南竊取物品過，但我沒有答應，時間約97
    年農曆過年期間（約2 月初）。」等語（見97年偵緝字第14
    54號卷第78頁至第79頁）；證人潘厚昇於偵查中結證稱：「
    我知道林秀松有到台南科學園區偷過東西，因為96年11、12
    月左右，林秀松有邀我一起去台南科學園區偷取東西，我不
    要，他之前就有去過1 次，賺了好幾萬，他使用的車子大部
    分是向張成藎借的，他曾經對我說那個工廠已經沒有人了，
    他有偷過，偷了白鐵、電纜線。」等語（見97年他字第744
    號卷第170 頁至第171 頁），可見林秀松曾分別於96年11、
    12月間邀證人潘厚昇，於97年2 月初邀證人林來成前往台南
    科學園區竊盜，為該2 人所拒絕，益徵林秀松對於台南科學
    園區甚為熟悉，無須他人為其帶路甚明，故其證稱被告及被
    告之胞弟張宸軒先後為其帶路竊盜等證述，顯與實情不合，
    不足為採。
  (五)被告辯稱其與被告及張宸軒有嫌隙云云；關於被告與林秀松
    之嫌隙乙節，業經證人林秀松於原審審理時證稱：「（被告
    問：是否曾經在小港區○○街打過我弟弟張宸軒？）沒有，
    我們沒有在中光街打架，但是我們有在過埤仔打過，但是與
    被告沒有關係。」、「（當天與張宸軒打架時被告張啟仲有
    無在場？）沒有。」、「（在過埤路打架時被告是否在場？
    ）有，當天因為分贓的問題就爭吵起來，大家都有在場，被
    告也有在場。」等語（見原審卷第20頁）；且經證人張宸軒
    於本院100 年3 月21日審理時結證稱：我認識林秀松，我知
    道林秀松之前有一個鑽矽公司竊盜案，我綽號叫「典仔」，
    在96年12月底我沒有與林秀松去鑽矽公司竊盜；他有一次賣
    鷹架給我，我要去載沒有載到，警察就來了，警察問我說鷹
    架是誰賣給我，我說是林秀松。我因為林秀松賣鷹架給我的
    事情，曾經跟他打架，我告訴警察說是林秀松賣給我的，林
    秀松就打我，我右手被打縫了7 、8 針，我回去就告訴我哥
    哥，過了一兩天，有人跑來跟我們說，林秀松在過碑路那邊
    ，我就和我哥哥過去那邊打他。當時我哥哥和林秀松之間也
    曾因為我的事情發生糾紛，就是98年度審簡字第622 號判決
    等語（見本院卷第107 頁正、反面），且有該判決1 份在卷
    足憑，依據該判決所載林秀松係因張宸軒之供出而被警查獲
    ，亦可認定，可見證人林秀松與被告間之嫌隙應是起因於張
    宸軒無誤，本件並無分贓問題可言，甚為明確，林秀松上開
    證亦與事實有違，不足採信。
  (六)綜上所述，足見被告前開所辯，應屬可採，從而公訴人所持
    之前開論據，均無法採為認定被告犯罪之證據；此外，復查
    無其他積極證據足資證明被告有何竊盜之犯行，自難僅憑證
    人林秀松先後不一之證詞而為不利被告之認定，揆之上開法
    條規定及判例意旨，本件既不能證明被告張啟仲犯加重竊盜
    罪，自應諭知被告無罪之判決。
六、原審未詳為推求，遽為被告張啟仲論罪科刑之判決，即有未
    恰。被告執此聲明上訴，指摘原判決不當，為有理由，應由
    本院將原判決予以撤銷改判，並另為被告無罪之判決。
據上論結，應依刑事訴訟法第369 條第1 項前段、第364 條、第
301 條第1 項，判決如主文。
本案經檢察官劉宗慶到庭執行職務。
中    華    民    國    100   年    3     月    31    日
                刑事第二庭  審判長法  官  林正雄
                                  法  官  邱明弘
                                  法  官  黃壽燕
以上正本證明與原本無異。
不得上訴。
中    華    民    國    100   年    3     月    31    日
                                  書記官  戴志穎